【裁判字號】    95,台抗,572
【裁判日期】    950921
【裁判案由】    給付票款聲請裁定許其承當訴訟
【裁判全文】
最高法院民事裁定              九十五年度台抗字第五七二號
抗  告  人  倫碩科技股份有限公司
法定代理人  甲○○
上列抗告人因與合作金庫銀行股份有限公司間請求給付票款上訴
事件，就相對人台灣金聯資產管理股份有限公司聲請裁定許其承
當訴訟，對於中華民國九十五年七月十三日台灣高等法院高雄分
院裁定（九十五年度上字第六九號），提起抗告，本院裁定如下
：
    主  文
原裁定廢棄，應由台灣高等法院高雄分院更為裁定。
    理  由
本件合作金庫銀行股份有限公司（下稱合庫銀行）以其持有抗告
人簽發，經訴外人康和租賃股份有限公司（下稱康和公司）背書
，向其貼現借款而交付之面額共新台幣二百三十四萬元支票四紙
（下稱系爭支票），向台灣高雄地方法院（下稱高雄地院）訴請
抗告人給付該票款本息，經高雄地院判決合庫銀行勝訴，抗告人
不服提起上訴，相對人於原法院以其於民國九十四年十二月十五
日已與合庫銀行簽訂「不良債權讓與契約書」，將包括合庫銀行
對康和公司在內之債權及擔保品全數讓與，並依金融機構合併法
規定，於九十五年三月三十一日登報公告在案，其業於是日取得
合庫銀行對康和公司之債權，合庫銀行已合法取得系爭支票之權
利，嗣合庫銀行又將對康和公司之債權讓與，並同意由其承當訴
訟，其可代合庫銀行承當本件訴訟，因抗告人不同意，乃依民事
訴訟法第二百五十四條第一項、第二項規定，聲請原法院裁定許
其承當訴訟。原法院以：相對人主張之事實，業據其提出債權讓
與聲明書及債權讓與公告各一份為證，堪信為真。抗告人雖辯稱
：相對人提出之債權讓與資料係康和公司之債權，並非伊之債權
云云，但本件訴訟既因合庫銀行主張康和公司積欠其債務，並經
合庫銀行提示康和公司背書轉讓之系爭支票不獲兌現，合庫銀行
始對抗告人訴請給付票款，且合庫銀行業於訴訟進行中，將其對
康和公司之債權合法讓與相對人，則相對人聲請承當本件訴訟，
自合於民事訴訟法第二百五十四條第一項之規定，因以裁定准相
對人代合庫銀行承當訴訟。
按法院以裁定許第三人承當訴訟，必以「訴訟繫屬中為訴訟標的
之法律關係」已移轉於第三人為前提要件，此觀民事訴訟法第二
百五十四條第一項、第二項規定自明。查相對人向原法院聲請代
合庫銀行承當本件訴訟，雖以合庫銀行已將對康和公司之債權及
擔保品全數讓與其公司為據，然其提出之債權讓與公告及債權讓
與證明書均僅康和公司由陳田鈺為連帶保證人擔保物權提供人之
借款債權（分見原法院卷三九～四一頁），似與合庫銀行對抗告
人訴請給付票款本息，其訴訟標的之法律關係為系爭支票之票據
關係未盡相同。果爾，則能否逕認相對人係「訴訟繫屬中為訴訟
標的之法律關係所移轉之第三人」，並謂其合於民事訴訟法第二
百五十四條第一項規定，已滋疑問。原審未就本件「訴訟標的之
法律關係」有無移轉於相對人（合庫銀行是否尚持有系爭支票？
相對人有無受讓該支票？），此項攸關其得否承當訴訟之要件詳
為深究，遽行裁定，亦嫌速斷。抗告論旨，執以指摘原裁定不當
，聲明廢棄，不能認為無理由。
據上論結，本件抗告為有理由。依民事訴訟法第四百九十二條，
裁定如主文。
中    華    民    國  九十五  年    九    月  二十一  日
                      最高法院民事第八庭
                          審判長法官  朱  建  男
                                法官  顏  南  全
                                法官  許  澍  林
                                法官  鄭  傑  夫
                                法官  蘇  清  恭
      本件正本證明與原本無異
                                      書  記  官
中    華    民    國  九十五  年    十    月    三    日
                                                   ｍ


司法院資訊處製作；財團法人民間司法改革基金會備份。
